【裁判字號】    89,易,2767
【裁判日期】    891208
【裁判案由】    詐欺
【裁判全文】
臺灣高雄地方法院刑事判決                        八十九年度易字第二七六七號
    公訴人  臺灣高雄地方法院檢察署檢察官
    被  告  乙○○
右列被告因詐欺案件，經檢察官提起公訴（八十八年度偵字第二四九五七號），本院
判決如左：
    主  文
乙○○無罪。
    理  由
一、公訴意旨略以：被告乙○○意圖為自己不法之所有，明知自己無償債能力，竟於
    民國八十七年二月五日，佯以需要週轉為由向告訴人丙○○詐借新臺幣（下同）
    五萬元，告訴人認被告係高雄縣旗山鎮鎮民代表，不疑有他，遂如數借與。八十
    八年三月間，被告復以同一說詞向告訴人借款，並交付面額分別為十五萬元及十
    三萬五千元（起訴書誤載為十三萬元）、付款人為第一商業銀行五甲分行及臺灣
    銀行三民分行之支票二紙以取信於告訴人，同時向告訴人謊稱該二張支票係其處
    理其所有香蕉園所得之票款，非向他人借用，屆期必可兌現，致使告訴人不疑有
    他，除先扣除被告先前積欠之五萬元及向其購買之茶葉錢外，另交付餘額約十萬
    元予被告。八十八年九月間，被告又向告訴人詐稱，其所有車牌號碼ＶＵ─九五
    六五號歐寶牌自用小客車現正在整修，急需一筆錢將車自修車廠取回，並聲稱將
    以該輛轎車抵押給告訴人作擔保抵償所欠，使告訴人陷於錯誤再將其所有面額六
    萬五千元客票一紙交付與被告如數兌領。詎告訴人將被告所交付用以清償前開款
    項之支票提示後均遭退票，雖迭經告訴人催討，被告均不予置理，告訴人至此始
    知受騙，因認被告涉有刑法第三百三十九條第一項詐欺取財罪嫌等語。
二、按犯罪事實應依證據認定之，無證據不得推定其犯罪事實，又不能證明被告犯罪
    者，應諭知無罪之判決，刑事訴訟法第一百五十四條、第三百零一條第一項分別
    定有明文；又按刑法第三百三十九條第一項詐欺取財罪之成立，須行為人主觀上
    有為自己或第三人不法所有之意圖，客觀上係以詐術使人將本人或第三人之物交
    付為要件，若行為人無不法所有之意圖，或未使用詐術，自難遽以該罪相繩。本
    件訊據被告固不否認曾於八十七年二月五日及八十八三月間，向告訴人分別借款
    週轉，嗣於八十八年九月間，再以修理其所有車牌號碼ＶＵ─九五六五號歐寶牌
    自用小客車為由，另向告訴人借款六萬五千元等情，惟堅決否認有何詐欺取財犯
    行，辯稱：伊與告訴人自八十六年開始就有金錢往來，告訴人並兼賣茶葉，八十
    七年二月五日借的五萬元中，告訴人並有預扣三分利息及先前伊向告訴人購買茶
    葉的欠款，才將剩餘之款項交付伊。八十八年三月間，有拿十五萬與十三萬五千
    元的二張支票向告訴人調現，但此二張票是伊經營「香蕉園ＫＴＶ」所收的客票
    ，告訴人並有扣掉其積欠之茶葉費用二、三萬元、先前欠的五萬元，及三分的利
    息錢，所以他當天只拿給我十萬元，剩餘的部分則做為預先抵用以後向告訴人買
    茶葉的錢，至於八十八年九月間，確有將其所有車牌號碼ＶＵ─九五六五號自用
    小客車交給告訴人，惟因其另行需要該自用小客車，且告訴人不喜歡手動排擋之
    轎車，遂在交給告訴人二、三天後，再由告訴人處取回前開自用小客車，並無公
    訴人所指之詐欺取財犯行等語。
三、經查：本件公訴人之所以認被告涉有詐欺取財犯行，除據告訴人指訴外，無非係
    以卷附之支票及退票理由單影本各二紙，以為論據之基礎，惟告訴人既於本院行
    調查證據程序時，陳稱：八十七年二月五日，我拿現金五萬元給被告，被告是向
    我說要週轉，有預扣一個月的利息，這筆錢是向別人借來的；八十八年借被告的
    錢，是我另外向別人借的，他跟我說急需用錢，以前所積欠的五萬元及茶葉錢讓
    我先扣除，他跟我說這張票是處理香蕉園所收的客票，不是向別人借的，我之前
    借給被告的錢有扣掉三分利息，而茶葉是朋友拿給我寄賣的，大約是每賣一千元
    的茶葉賺取二百元差價，我沒有問被告向我調現是為了做甚麼事，借錢給他的原
    因，是因為為了要拿回先前有五萬元的借款，還有跟我買茶葉所積欠的費用等語
    （見本院八十九年七月二十一日及八十九年八月四日訊問筆錄），與被告所述借
    款情節大致相符，顯見本件告訴人之所以於八十七年二月間及八十八年三月間，
    分別借款予被告，實係因告訴人為求賺取利息或轉賣茶葉之差價，且雙方已有金
    錢借貸往來所致，而非出於被告施用詐術，否則告訴人亦無可能一再重覆借款予
    被告。至前開被告供清償借款之他人簽發支票二紙，雖屆期未獲兌現，惟此既係
    事後債務清償問題，且大凡需要借款週轉之人，經濟能力均應較正常人低，否則
    亦無需向他人借款周轉等情，尚非不能想像，則自不能以前開二紙支票未獲兌現
    ，而遽論被告於八十七年二月及八十八年三月間借款之初，有何詐欺取財犯行。
四、又公訴意旨雖另認被告於八十八年九月間，以其所有車牌號碼ＶＵ─九五六五號
    歐寶牌自用小客車在整修，急需一筆錢將該車自修車廠取回，並願將該輛轎車抵
    押給告訴人作擔保為由，使告訴人陷於錯誤，而向告訴人詐得六萬五千元，惟前
    開自用小客車既為被告於八十六年間向證人甲○○購買而確為被告所有，此經該
    自用小客車之登記名義人甲○○到庭證述無誤，且被告確有將前開自用小客車交
    付告訴人，再於二、三天後經告訴人同意，另向告訴人借用該自用小客車使用等
    情，亦經告訴人陳述屬實，則自難以被告事後未返還六萬五千元予告訴人，即遽
    論被告於借用六萬五千元之初，即涉有詐欺取財犯行。再參以雙方就本件已達成
    和解，告訴人並於本件審理時，當庭表示願撤回告訴等情，應足認本件係屬民事
    債務糾葛，被告所為與刑法第三百三十九條第一項詐欺取財罪之犯罪構成要件有
    間。此外，本院復查無其他積極證據足認被告有何觸犯刑法第三百三十九條第一
    項之詐欺取財犯行，揆諸首揭規定及說明，自應依法為無罪之諭知，以期適法。
據上論斷，應依刑事訴訟法第三百零一條第一項，判決如主文。
本案經檢察官林敏惠到庭執行職務。
中      華      民      國    八十九    年     十二     月      八      日
                                臺灣高雄地方法院刑事第七庭
                                  法  官    劉傑民
右正本證明與原本無異。
如不服本判決，應於判決送達後十日內，向本院提出上訴狀。
                                  書記官    林豐富
中    華    民    國      八十九      年      十二      月      十二   日


司法院資訊處製作；財團法人民間司法改革基金會備份。
